臺灣新北地方法院刑事判決
111年度金訴字第1343號
公  訴  人  臺灣新北地方檢察署檢察官
被      告  鄭冠禹


選任辯護人  李佳芳律師
上列被告因違反洗錢防制法等案件，經檢察官提起公訴（111年
度軍偵字第4號)，於準備程序中就被訴事實為有罪之陳述，本院
裁定進行簡式審判程序，茲判決如下：
    主  文
鄭冠禹幫助犯洗錢防制法第十四條第一項之一般洗錢罪，處有期
徒刑參月，併科罰金新臺幣貳萬元，罰金如易服勞役，以新臺幣
壹仟元折算壹日。
    事  實
一、鄭冠禹依其社會生活經驗，雖可預見若將金融帳戶之提款卡
    、密碼、網路銀行帳戶及密碼提供他人使用，可能幫助犯罪
    集團或不法份子遂行詐欺取財或其他財產犯罪，並藉此製造
    金流斷點，以掩飾或隱匿其犯罪所得之去向，竟仍基於縱使
    他人利用其所提供之金融帳戶作為詐欺取財、洗錢之犯罪工
    具，亦不違背其本意之幫助詐欺取財及幫助洗錢之不確定故
    意，於民國110年5月底之某日，在其新北市○○區○路○街000
    號3樓之住處附近，將所申辦之永豐商業銀行帳號000000000
    00000號帳戶（下稱永豐銀行帳戶）之提款卡、密碼、網路
    銀行帳戶及密碼，交予真實姓名年籍不詳、暱稱「德川家康
    」之成年人使用，以此方式幫助該不詳之人所屬詐欺集團從
    事詐欺取財之犯行，其後該詐欺集團成員隨即基於意圖為自
    己不法所有之詐欺取財犯意，於110年5月間之某日，以通訊
    軟體LINE「enana0806」之ID帳號聯絡唐璉迪，向其佯稱可
    加入投資網站投資獲利云云，致使唐璉迪陷於錯誤，而依指
    示於110年6月3日18時53分、18時54分、19時46分、19時49
    分許，各匯款新臺幣（下同）5萬元(合計共匯款20萬元)至
    永豐銀行帳戶，隨後即遭該詐欺集團成員提領一空，藉此製
    造金流斷點，掩飾、隱匿該特定詐欺犯罪所得之去向及所在
    。嗣因唐璉迪發覺受騙並報警處理，始循線查悉上情。
二、案經唐璉迪訴由臺北市政府警察局士林分局報告臺灣新北地
    方檢察署（下稱新北地檢署）檢察官偵查起訴。
    理  由
一、程序事項：
　　查被告鄭冠禹所犯係死刑、無期徒刑、最輕本刑為3年以上
    有期徒刑以外之罪，其於準備程序中就前揭被訴事實為有罪
    之陳述，經本院告知簡式審判程序之旨，並聽取公訴人、被
    及其辯護人之意見後，經裁定進行簡式審判程序審理，則本
    案證據之調查，依刑事訴訟法第273條之2規定，自不受同法
    第159條第1項、第161條之2、第161條之3、第163條之1及第
    164條至第170條規定之限制，合先敘明。
二、認定事實之理由及證據：
　　上揭事實業據被告於本院審理時坦白承認（見本院金訴卷第
    59頁），核與告訴人唐璉迪於警詢時之指訴相符（見新北地
    檢署111年度軍偵字第4號卷〈下稱軍偵卷〉第9、10頁），並
    有被告上開永豐銀行帳戶之交易明細表、與LINE暱稱「德川
    家康」之對話紀錄擷圖、告訴人提供之轉帳交易明細翻拍照
    片等（見軍偵卷第40、160、162、164、166、323至329頁）
    在卷可憑，足認被告自白與事實相符。本件事證明確，被告
    上開犯行洵堪認定，應予依法論科。
三、論罪科刑：　　
　㈠法律說明：
　　按刑法上之幫助犯，係指以幫助之意思，對於正犯資以助力
    ，而未參與實行犯罪之行為者而言（最高法院109年度台上
    字第4660號判決意旨參照）。提供金融帳戶之行為人主觀上
    認識該帳戶可能作為對方收受、提領特定犯罪所得使用，對
    方提領後會產生遮斷金流以逃避國家追訴、處罰之效果，仍
    基於幫助之犯意，提供該帳戶之提款卡及密碼，以利洗錢之
    實行，應論以一般洗錢罪之幫助犯（最高法院108年度台上
    大字第3101號裁定意旨參照）。
　㈡罪名：
　　核被告所為，係犯刑法第30條第1項前段、第339條第1項之
    幫助詐欺取財罪，及刑法第30條第1項前段、洗錢防制法第1
    4條第1項之幫助一般洗錢罪。
　㈢罪數：
　　被告提供本案永豐銀行帳戶予詐欺集團成員，係以一行為同
    時觸犯上開幫助詐欺、幫助一般洗錢罪，為想像競合犯，應
    依刑法第55條之規定，從一重之幫助一般洗錢罪處斷。　　
　㈣減輕事由：
　　被告以幫助之意思，參與構成要件以外之行為，為幫助犯，
    爰依刑法第30條第2項之規定，依正犯之刑減輕之。又被告
    於本院審判中已自白其幫助洗錢犯行，應依洗錢防制法第16
    條第2項之規定減輕其刑，並依法遞減之。　　　
  ㈤量刑：
　　爰以行為人之責任為基礎，審酌被告幫助詐欺集團成員從事
    詐欺取財與洗錢犯行，不僅造成告訴人受有前述之財產損失
    ，亦使執法機關不易查緝犯罪行為人，難以追查犯罪所得去
    向與所在，增加告訴人對詐欺者求償之困難，所為實值非難
    ；惟念其犯後坦承犯行，又其前因幫助詐欺案件，經本院以
    106年度簡字第6019號判決判處有期徒刑2月確定，於107年4
    月7日徒刑執行完畢出監之前案紀錄(檢察官並未主張並具體
    指出構成累犯且應加重之事由，惟本院仍得就上開被告負面
    品行加以審酌)，素行及品性非佳；兼衡其學經歷、家庭生
    活及經濟狀況（見本院金訴卷第60、61頁）、犯罪之動機、
    目的、手段、被害人所受損失等一切情狀，量處如主文所示
    之刑，並就罰金部分，諭知如易服勞役之折算標準，以示懲
    儆。
四、沒收：　　
　　查被告固將其永豐銀行帳戶提供他人遂行幫助詐欺取財及幫
    助洗錢之犯行，然卷內無任何積極證據可證明被告因交付永
    豐銀行帳戶供他人犯罪使用而受有任何報酬，或實際獲取詐
    欺集團成員所交付之犯罪所得，且未能認定被告直接實行掩
    飾、隱匿本案詐欺犯罪之財物或財產上利益，是依罪證有疑
    、利歸被告之法理，難認被告有因本案犯行而獲取不法犯罪
    所得之情事，自無犯罪所得（包含洗錢防制法第18條所規定
    之財物或財產上利益）應予宣告沒收或追徵之問題，末此敘
    明。
據上論斷，應依刑事訴訟法第273條之1第1項、第299條第1項前
段，判決如主文。
本案經檢察官蕭擁溱提起公訴，檢察官楊婉鈺到庭執行公訴。 
中　　華　　民　　國　　111 　年　　9 　　月　 16 　　日
                  刑事第十四庭  法　官  梁家贏
上列正本證明與原本無異。
如不服本判決，應於判決送達後20日內敘明上訴理由，向本院提
出上訴狀 (應附繕本) ，上訴於臺灣高等法院。其未敘述上訴理
由者，應於上訴期間屆滿後20日內向本院補提理由書「切勿逕送
上級法院」。
                                書記官  巫茂榮
中　　華　　民　　國　　111 　年　　9 　　月　　23　　日
附錄本案論罪科刑法條：
中華民國刑法第30條:
幫助他人實行犯罪行為者，為幫助犯。雖他人不知幫助之情者，
亦同。
幫助犯之處罰，得按正犯之刑減輕之。
中華民國刑法第339條第1項:
意圖為自己或第三人不法之所有，以詐術使人將本人或第三人之
物交付者，處5年以下有期徒刑、拘役或科或併科50萬元以下罰
金。
洗錢防制法第2條第2款:
本法所稱洗錢，指下列行為：
二、掩飾或隱匿特定犯罪所得之本質、來源、去向、所在、所有
    權、處分權或其他權益者。
洗錢防制法第14條第1項:
有第二條各款所列洗錢行為者，處7年以下有期徒刑，併科新臺
幣500萬元以下罰金。